臺灣臺南地方法院刑事判決　　　　　　　95年度訴字第1072號
公　訴　人　臺灣臺南地方法院檢察署檢察官
被　　　告　辛○○
指定辯護人　蘇正信律師
上列被告因違反毒品危害防制條例案件，經檢察官提起公訴（95
年度毒偵字第5573號），本院判決如下：
    主  文
辛○○持有第一級毒品，處有期徒刑壹年。扣案之第一級毒品海
洛因貳拾陸小包（合計淨重肆點零玖公克）均沒收銷燬；海洛因
空包裝袋貳拾陸只均沒收；又連續販賣第二級毒品，處有期徒刑
柒年肆月。扣案之第二級毒品安非他命一包（驗前淨重零點貳伍
公克）沒收銷燬之。空包裝袋壹只、販賣第二級毒品所得新台幣
貳萬元（已扣案現款新台幣貳萬柒仟元）與手機（含SIM卡號
0000000000號）壹支均沒收。應執行有期徒刑捌年，扣案之第一
級毒品海洛因貳拾陸小包（合計淨重肆點零玖公克）、第二級毒
品安非他命一包（驗前淨重零點零伍公克）均沒收銷燬之；空包
袋貳拾柒只、販賣第二級毒品所得新台幣貳萬元（已扣案現款新
台幣貳萬柒仟元）與手機（含SIM卡號0000000000號）壹支均沒
收。
    事    實
一、辛○○明知海洛因係禁止非法持有之第一級毒品，竟於九十
    五年三月間，在某不詳之地點向綽號「良仔」之不詳姓名男
    子，購買海洛因，而非法持有，於同年三月二十五日下午持
    至台南市○○區○○路三段威尼斯商務賓館一０六號房，準
    備施用時，為警查獲。並扣得海洛因二十六小包（合計淨重
    四點零九公克）。
二、辛○○另基於販賣第二級毒品安非他命之概括犯意，自九十
    五年二月下旬起至三月下旬止，在台南市○區○○路二段五
    四五巷六弄二十一號十二樓住處或北區之武聖夜市附近，以
    每小包新台幣（下同）二千元或三千元之價格，出售第二級
    毒品安非他命給戊○○或乙○○，每星期各約二至三次，合
    計約十餘次。於上揭為警查獲時地，同時扣得安非他命一小
    包（驗前淨重零點二五公克）、販毒所得二萬元及現款七千
    元等。
三、案經台南縣警察局永康分局報告台灣台南地方法院檢察署檢
    察官偵查起訴。
    理    由
壹：有罪部分：
一、上開被告辛○○持有第一級毒品海洛因（公訴意旨認係持有
    後進而販賣，本院認宜變更起訴法條，理由詳如後述），為
    供自己吸食等情，業據被告辛○○於偵、審中供承不諱，並
    有扣案之海洛因二十六小包等足資佐證，且扣案之二十六小
    包毒品確係海洛因一節，亦經法務部調查局鑑定明確，有該
    局九十五年五月十八日之調科壹字第200006227號鑑定書附
    於偵查卷至明。是以被告此部份之犯行，罪證明確，可以認
    定。
二、訊之被告辛○○雖矢口否認有何販賣第二級毒品安非他命之
    犯行，辯稱：「起訴書所提的這些人，我都不認識。」、「
    乙○○證詞說怡安路與武聖路差很遠，怡安路是安南區○○○路是北區，五期在附近，我沒有賣給乙○○毒品。」、「
    戊○○與乙○○是與我一起買毒品。」云云。但查，被告辛○○確有販賣安非他命多次給戊○○與乙○○之事實，業據
    證人乙○○於本院審理中，當庭具結，並指證：確有向在庭
    之被告辛○○即綽號「峰仔」者，每星期購買安非他命二至
    三次，每次買差不多二至三千元，且是用0000000000號行動
    電話聯絡購買等情至明（見本院95年12月5日審理筆錄第17
    ─20頁）。且證人戊○○亦於審理中到庭證稱：之前有向被
    告辛○○買過安非他命，平均一星期買二次，每次二千元，
    買過七、八次，都是與我男朋友一起去拿的，大部份在北安
    路之威尼斯賓館叫貨，有時候在台南市路邊等語（見本院96
    年1月2日審理筆錄8─9頁）。再參之被告之女友即證人己○○於偵查中經檢察官提示0000000000號辛○○持有行動電話
    九十五年三月二十五日之通訊監察譯文結果，具結證稱：是
    辛○○叫我幫他接電話的，該人我不認識，內容他要買毒品
    ，辛○○叫我問他錢夠不夠等語；又證稱：我以前就知道辛○○有在販賣毒品，昨天辛○○叫我幫他接的，打電話的人
    我不認識，內容是他要買毒品等語（見95偵字第5573號偵查
    卷第13─14頁）。互核其等三人之所證述情節相符，可認被
    告確有販賣安非他命毒品之事實。又有扣案之安非他命一小
    包及九十五年三月二十五日0000000000號行動電話之通訊監
    察譯文附於警卷，足資佐證。顯見證人乙○○等人所證非虛
    。被告上開辯解顯不足採信，其販賣安非他命毒品之犯行，
    堪以認定。
二、按海洛因及安非他命業經分別列入毒品危害防制條例第二條
    第二項第一款、第二款所規定之第一級毒品及第二級毒品，
    禁止非法持有、施打及吸用或販賣，毒品危害防制條例第二
    條第二項第一款、第二款分別定有明文。被告非法持有海洛
    因，併非法販賣安非他命之行為，核其所為，係犯毒品危害
    防制條例第十一條第一項之持有第一級毒品及第四條第二項
    之販賣第二級毒品罪。公訴意旨雖認被告持有海洛因部分係
    以販賣之意圖而販入毒品海洛因且加以出售，尚有未洽（理
    由詳後述），惟其基本事實同一，且販賣之高度行為包含低
    度之持有行為，是故，本院就被告之持有毒品犯行，自應予
    以審理，並變更其起訴法條。被告先後多次販賣安非他命之
    犯行，時間緊接，犯罪構成要件相同，顯均係基於概括之犯
    意反覆為之，應依連續犯之規定論以一罪並加重其刑。
    。爰審酌被告之犯罪動機、目的、手段、持有毒品海洛因不
    少、販賣安非他命之數量不大顯係施用毒品者兼有販賣之行
    為，尚年毒品之中大盤及其犯後態度等一切情狀，各量處如
    主文所示之刑，並定其執行刑，以資懲儆。
三、修正後刑法第2條第1項規定：「行為後法律有變更者，適用
    行為時之法律。但行為後之法律有利於行為人者，適用最有
    利於行為人之法律」。、又被告行為後，刑法第56條連續犯
    之規定，業於94年1月7日修正公布刪除，並於95年7月1日施
    行，則被告之犯行，因行為後新法業已刪除連續犯之規定，
    此刪除雖非犯罪構成要件之變更，但顯已影響行為人刑罰之
    法律效果，自屬法律有變更，依新法第2條第1項規定，比較
    新、舊法結果，仍應適用較有利於被告之行為時法律即舊法
    論以連續犯（最高法院95 年第8次刑事庭會議決議參照）。
    又被告行為後，刑法第51條業於民國94年1月7日修正公布，
    並於95年7月1日施行，修正前刑法第51條規定：「數罪併罰
    ，分別宣告其罪之刑，依左列各款定其應執行者：」其中第
    5款規定：「宣告多數有期徒刑者，於各刑中之最長期以上
    ，各刑合併之刑期以下，定其刑期。但不得逾二十年。」修
    正後刑法第51條第5款規定：「宣告多數有期徒刑者，於各
    刑中之最長期以上，各刑合併之刑期以下，定其刑期。但不
    得逾三十年。」比較結果，修正後刑法並非較有利於行為人
    ，依刑法第2條第1項前段之規定，仍應依修正前刑法，定其
    應執行之刑。
四、扣案第一級毒品海洛因二十六包（淨重四點零九公克）、安
    非他一包（驗前淨重零點二五公克），分屬毒品危害防制條
    例第二條第二項第一、二款所列之第一、二級毒品，不論屬
    於被告與否，均應依毒品危害防制條例第十八條第一項前段
    宣告沒收銷燬之。手機一支（含0000000000號ＳＩＭ卡）、
    海洛因與安非他命之空包裝袋二十七只，均為被告所有，業
    據被告供承在卷，且均係供本件犯罪之用，爰依刑法第三十
    八條第一項第二款，均宣告沒收。茲本於罪疑惟輕原則，被
    告販賣毒品之期間及次數，均以最有利於被告之方式計算，
    依證人乙○○與戊○○所證述，合計約十餘次，爰依其最低
    次數十次、最低金額二千元計算其販毒之所得而應予沒收新
    台幣二萬元，因已扣得二萬七千元，即得由扣押款中沒收。
    故已無不足之部分，不必諭知如全部或一部不能沒收時，以
    其財產抵償之。
貳、變更起訴法條部分：
一、公訴意旨另以：被告辛○○以其使用之0000000000號行動電
    話為聯絡工具，基於販賣第一毒品海洛因之概括犯意，於九
    十五年一月初至二月初之間，在台南誠信中古車行，以每包
    新台幣一千元之價格，先後三次各出售一包第一級毒品海洛
    因予丙○○與丁○○（各出資五百元）等人。因認被告涉有
    毒品危害防制條例第四條第一項之販賣第一級毒品罪云云。
二、法律規定及判決先例：
  (一)按被告未經審判證明有罪確定前，推定其為無罪；又犯罪事
    實應依證據認定之，無證據不得認定犯罪事實，刑事訴訟法
    第一百五十四條第一項、第二項定有明文。次按不能證明被
    告犯罪者，應諭知無罪之判決，同法第三百零一條定有明文
    。
  (二)又按事實之認定，應憑證據，如未能發現相當證據，或證據
    不足以證明，自不能以推測或擬制之方法以為裁判基礎，最
    高法院四十年台上字第八十六號判例可資參照。而所謂證據
    ，係指足以證明被告有犯罪行為之積極證據而言，該項證據
    須適於為被告犯罪之證明者，始得採為斷罪之資料，最高法
    院六十九年台上字第四九一三號判例可資參考。
  (三)再按認定不利於被告之事實，須依積極證據，茍積極證據不
    足為不利於被告事實之認定時，即應為有利於被告之認定，
    更不必有何有利之證據，最高法院亦著有三十年上字第八一
    六號判例足參。
  (四)認定犯罪事實所憑之證據，雖不以直接證據為限，間接證據
    亦包括在內；然而無論直接或間接證據，其為訴訟上之證明
    ，須於通常一般之人均不致有所懷疑，而得確信其為真實之
    程度者，始得據為有罪之認定，倘其證明尚未達到此一程度
    ，而有合理之懷疑存在時，即應為被告無罪判決之諭知（最
    高法院七十六年台上字第四九八六號判例意旨參照）。
  (五)復按檢察官就被告犯罪事實，應負舉證責任，並指出證明之
    方法，刑事訴訟法第一百六十一條第一項定有明文。而檢察
    官對被告犯罪事實應負舉證責任，並指出證明之方法，係指
    檢察官除應就被告之犯罪實負提出證據之責任外，並應負說
    服之責任，使法官確信被告犯罪構成事實之存在。而法院於
    第一次審判期日前，審查檢察官起訴或移送併辦意旨及全案
    卷證資料，依客觀之論理與經驗法則，從形式上審查，即可
    判斷被告顯無成立犯罪之可能者，例如：(一)、起訴書證據及
    所犯法條欄所記載之證據明顯與卷證資料不符，檢察官又未
    提出其他證據可資證明被告犯罪；(二)、僅以被告或共犯之自
    白或告訴人之指訴，或被害人之陳述為唯一之證據即行起訴
    ；(三)、以證人與實際經驗無關之個人意見或臆測之詞等顯然
    無證據能力之資料（有無證據能力不明或尚有爭議，即非顯
    然）作為起訴證據，又別無其他證據足資證明被告成立犯罪
    ；(四)、檢察官所指出之證明方法過於空泛，如僅稱有證物若
    干箱或帳冊若干本為憑，至於該證物或帳冊之具體內容為何
    ，均未經說明；(五)、相關事證未經鑑定或勘驗，如扣案物是
    否為毒品、被告尿液有無毒物反應、竊佔土地坐落何處等，
    苟未經鑑定或勘驗，顯不足以認定被告有成立犯罪可能等情
    形，均應以裁定定出相當合理之期間通知檢察官補正證明方
    法。辦理刑事訴訟法案件應行注意事項第九五項亦定有明文
  (六)是以，綜上規定及說明，若刑事案件有以上之情形，而檢察
    官於起訴後，法院於公訴人蒞庭實行公訴，經法院予提出證
    據證明及說服法院之機會，而無法提出足以說服法院被告有
    起訴之犯罪事實之證據，自應為被告無罪之判決，亦屬至明
    。
三、經本院查：
  (一)證據能力方面：
   1、被告以外之人於審判外之言詞或書面陳述，除法律有規定
      者外，不得作為證據，刑事訴訟法第一百五十九第一項定
      有明文。查本件證人己○○於九十五年三月二十六日、乙○○、戊○○等二人於九十五年三月二十五日、四月十八
      日、丙○○於九十五年五月二十六日及甲○○於同年五月
      二十六日在警詢時之陳述，揆諸前開法條規定，自不得作
      為證據。證人丙○○之警詢筆錄，雖經檢察官到庭陳稱已
      經傳喚而未到庭，依刑事訴訟法第一百五十九條之三第三
      款規定，有證據能力。惟未就其證詞有何可信之特別情況
      與必要性等證據能力之要件，加以釋明理由。其詢警之陳
      述仍與該款規定尚有未合。
  (二)本件被告辛○○自警詢至審理中始終堅決否認有何販賣海洛
    因之犯行，於審理中辯稱：「起訴書所提的這些人，我都不
    認識。」、「乙○○證詞說怡安路與武聖路差很遠，怡安路
    是安南區○○○路是北區，五期在附近，我沒有賣給乙○○
    毒品。」、「戊○○與乙○○是與我一起買毒品。」等語。
    經查，本件公訴意旨認被告犯有上揭販第一級毒品之罪，係
    以證人丙○○於警詢時之證述與通訊監察譯文，及扣案之海
    洛因二十六包、磅秤為其憑據。但如上所言，證人丙○○警
    詢中之陳述，不具證據能力，自不能作為認定被告犯罪之證
    據。而通訊監察譯文之內容究係那一部份之對話內容，足以
    證明被告有販賣海洛因之犯行，檢察官並未具體指明其關聯
    之部份。僅泛稱通訊監察譯文，乃屬空泛之指證。揆之上揭
    辦理刑事訴訟法案件應行注意事項第九五項明文所定，尚有
    不合。應認未盡舉證之責。此外，被告為警逮捕時所採反液
    送驗結果，確有海洛因在人體水解還原成之嗎啡反應一節，
    亦有長榮大學九十五年四月十二日之檢驗確認報告附卷足憑
    （見偵卷第31頁），足認其持有毒品係供己施用（施用毒品
    部份未據起訴）。至於磅秤一台，確係證人乙○○與戊○○
    二人所帶來等情，業據被告供明，而乙○○等二人又係前來
    購買毒品安非他命人，是以，應認該磅秤係供販賣二級毒品
    安非他命之用，且查無供作販賣海洛因之用之相關證據。亦
    據此而認被告有販賣海洛因毒品之犯行。審理中，公訴人聲
    請詰問證人丁○○結果，丁○○並未供述，曾向被告買海洛
    因之相關證詞（見本院95年12月5日審理筆錄第4─9頁）。
    是以，公訴人所提出被告販賣第一級毒品犯罪之證據，均不
    足以證明被告犯罪，此外，本院復查無其他證據足以證明被
    告確有公訴人所指之販毒犯行，揆諸首揭說明，既無積極證
    據足認被告有販賣第一級毒品之犯行，而僅能認定被告有持
    有毒品之犯行，如前所述，自應依法變更起訴法條。
、不另為無罪諭知部份：公訴意旨另以：被告辛○○使用上揭
    行動電話於同年一月中旬某日，在臺南市安南區新寮仔之廟
    口，以七千元之價格出售一包安非他命甲○○。因認被告涉
    有連續販賣第二級毒品安非他命之罪嫌云云。經查，公訴人
    認被告犯有販賣二級毒品罪，係以證人甲○○在警詢之供述
    為其證據。但如上所言，證人甲○○在警詢時之陳述筆錄，
    係屬傳聞而不具證據能力，自不得據以證明被告之犯罪。而
    經本院傳喚證人甲○○到庭具結作證結果，甲○○始終否認
    有向綽號「峰仔」之被告辛○○買過安非他命，而證稱是向
    綽號「阿華」之人買安非他命，且購買之時間、地點、價格
    等亦與其在警詢時之供述不一。（見本院95年12月5日審理
    筆錄第10─15頁）是以，不能單憑證人於甲○○於警詢中之
    證述即令被告擔負販賣第二級毒品安非他命之罪責。被告此
    部份犯罪即屬不能證明。本應為無罪之諭知，但公訴人認此
    部份犯行與上揭判決有罪之販賣二級毒品犯行部份，有連續
    犯之裁判上一罪關係，其一部份既經判決有罪，此部份即不
    另為無罪之諭知。併此敘明。
據上論斷，應依刑事訴訟法第二百九十九條第一項前段、第三百
條，毒品危害防制條例第四條第二項、第十一條第一項、第十八
條第一項前段、第十九條，刑法第二條第一項前段、第十一條、
第五十六條（修正前）、第五十一條第一項第五款（修正施行前
）、第三十八條第一項第二款，判決如主文。
本案經檢察官庚○○到庭執行職務。
中    華    民    國    96     年   4    月    24    日
                  刑事第九庭  審判長法  官  楊清安
                                    法  官  卓穎毓
                                    法  官  朱中和
以上正本證明與原本無異。
如不服本判決，應於判決送達後十日內，向本院提出上訴狀（應
附繕本）
                                    書記官  陳著振
中　　華　　民　　國　　96　　年　　4 　　月　　26　　日
附錄本判決論罪科刑法條：
毒品危害防制條例第4條第2項：
製造、運輸、販賣第二級毒品者，處無期徒刑或7年以上有期徒
刑，得併科新臺幣7百萬元以下罰金。
毒品危害防制條例第11條第1項：
持有第一級毒品者，處3年以下有期徒刑、拘役或新臺幣5萬元以
下罰金。
